臺灣臺南地方法院民事判決　　　　　　　 96年度訴字第360號
原　　　告　乙○○
被　　　告　甲○○
上被告因傷害等案件，經原告提起刑事附帶民事訴訟，請求侵權
行為損害賠償，經本院刑事庭裁定移送前來，本院業於民國96年
5月17日言詞辯論終結，判決如下：
    主 　　 文
被告應給付原告新台幣壹拾萬壹仟肆佰伍拾元。
原告其餘之訴駁回。
訴訟費用新台幣壹仟元由被告負擔百分之五即新台幣伍拾元，其
餘新台幣玖佰伍拾元由原告負擔。
本判決原告勝訴部分得假執行。但被告如以新台幣壹拾萬壹仟肆
佰伍拾元為原告預供擔保後，得免為假執行。
    事實及理由
一、按訴狀送達後，原告不得將原訴變更或追加他訴。但擴張或
    減縮應受判決事項之聲明者，不在此限，民事訴訟法第255
    條第1項但書第3款定有明文。本件原告起訴時請求被告賠償
    之金額原為新台幣（下同）2,056,150元，嗣於訴訟中追加
    請求醫療費用84,931元，追加後之請求賠償金額為2,141,08
    1元，經核應屬擴張應受判決事項之聲明，揆諸前揭法條規
    定，並無不合，應予以准許，合先敘明。
二、原告起訴主張：被告因其所有之土地重劃，懷疑原告從中搞
    鬼，竟於民國95年8月21日晚間8時50分許，在台南市○○區
    ○○路一段384巷8之1號原告住處，未經原告之同意，即衝
    進原告屋內不分青紅皂白猛打原告，並壓住原告的身體在地
    上，揮拳猛打原告之頭部及身體其他部位，致原告受有腦震
    盪、頭部外傷併胸部、腹部、頸部、右手、右膝多處傷害。
    被告嗣後又基於公然侮辱之故意，以「幹你娘」之言語當眾
    辱罵原告。原告的肉體遭被告如此之傷害，身體狀況已大不
    如前，頭部遭重擊後，原告因此患有高血壓，且經常性頭痛
    ，胸部遭重擊後，因而患有心血管疾病，迄今仍在門診繼續
    治療中，並經醫師囑咐不可用力，而這些病症都是原告在遭
    被告毆打之後才發生的，兩者之間當然具有因果關係。被告
    當著原告媳婦的面痛毆原告，絲毫沒有長輩的樣子，也不願
    意賠償原告全部的醫療費用，顯無悔意。為此依據侵權行為
    損害賠償之法律關係，請求被告賠償原告醫藥費141,081元
    及精神慰撫金200萬元，合計共2,141,081元，並要求被告應
    於中華日報標題下方5公分×5公分處刊登一日如附件所示之
    道歉啟事。
三、被告則請求駁回原告之訴，並以下列情詞置辯：
  (一)對原告主張被告有對其傷害及公然侮辱之事實不為爭執，刑
    事部份亦經鈞院刑事庭判決拘役55日確定在案。然事出必有
    因，被告絕不可能無緣無故動手毆打並辱罵原告，原告不但
    未思己過，反而利用此事件獅子大開口。
  (二)除有關原告在翁外科診所所支出之醫藥費1,450元，被告願
    意賠償外，其他有關原告自己在其住家附近之中藥房所抓取
    之傷藥粉（藥材煎劑）、固腦、固眼睛、固肺部等中藥費用
    ，未經醫師診斷有此支出必要，被告不同意賠償，另原告追
    加有關其在96年4月25日因急性心肌梗塞住進成功大學醫學
    院附設醫院所支出之醫療費84,931元，因該次住院距離事發
    當日已逾8個月，且一般心血管疾病多係與家族遺傳、運動
    不足、飲食習慣不當等原因有關，顯難認定與本次傷害事件
    有因果關係，被告亦不同意賠償。
四、本院之判斷：
  (一)被告對於有於前揭時地毆打原告，致其受有如其主張之前開
    傷害，並以三字經辱罵原告之事實並不爭執，並經本院依職
    權調取本院95年度簡字第3788號刑事卷宗全卷審認無訛，自
    堪信原告此部分之主張為真實。
  (二)按不法侵害他人之身體或健康者，對於被害人因此喪失或減
    少勞動能力或增加生活上之需要時，應負損害賠償責任；又
    不法侵害他人之身體、健康、名譽、自由、信用、隱私、貞
    操，或不法侵害其他人格法益而情節重大者，被害人雖非財
    產上之損害，亦得請求賠償相當之金額，民法第193條第1項
    、第195條第1項分別定有明文。本件被告毆打原告受傷，並
    辱罵原告，業經認定如前，則被告之行為顯與原告身體所受
    傷害及名譽所受損害間有因果關係，係不法侵害原告之權利
    ，原告依據侵權行為之法律關係，請求被告賠償其損害自屬
    有據。茲就原告請求損害賠償之項目及金額是否應予准許，
    分述如下：
  1.醫療費用部分：原告主張其因本件事故受傷住院治療，計支
    出醫療費用141,081元之事實，業據其提出診斷證明書1份、
    醫療收據10紙為證，其中(1)翁外科醫療收據1,450元部份，
    業為被告當庭所同意賠償，是此部分請求應予准許；(2)至於
    原告提出由惠生中藥舖所開立之收據54,750元部分，核其項
    目或為傷藥煎、傷藥粉、或為固腦、或為固眼睛、或為固肺
    部粉等內容，均僅為一般藥品之泛稱，並未明確記載其藥方
    內容及治療之病因，則該中藥品究係是否為治療原告前開傷
    勢所必要，或原告為調養該部位其他病症所需要，或僅用以
    平日保養，本院並無從得知，且非經合格中醫師認定上開藥
    品之服用是屬於治療原告因本次所受傷勢所必要之醫療行為
    ，是原告此部分請求尚難認具有必要性，不予准許；(3)另原
    告請求被告賠償其於96年4月25日因急性心肌梗塞住院所支
    出之醫療費84,931元部分，經核該次住院原因係因原告患有
    「急性」心肌梗塞所致，而原告此次住院距離95年8月21日
    事發當日已逾8個月，則兩者間是否具有因果關係，已非無
    疑；且一般心血管疾病的發生及發作，與年紀、家族遺傳、
    高血壓、高血脂、糖尿病病史、飲食習慣不當等原因並非全
    無關連，而原告又未能提出其他證據證明被告於95年8月21
    日的傷害行為會導致原告此次住院的結果，亦即兩者間具有
    相當因果關係，是尚難僅憑原告稱其係因遭被告毆打後才開
    始有心肌梗塞的疾病等語，即可認其主張兩者間有因果關係
    為可採，是原告此部分主張難認為有理由，不予准許。
  2.精神慰撫金部分：按慰撫金數額之認定，除依被害人及其家
    屬所受身體上及精神上痛苦程度及所造成之影響二者予以衡
    量外，尚須斟酌雙方之身分資力與加害之程度等情予以核定
    。查原告因遭被告毆打而受有前開傷害，有原告提出之診斷
    證明書可參，並遭被告在媳婦面前辱罵三字經，其主張身體
    及精神上均受有痛苦，依據民法第195條第1項規定，請求被
    告賠償其非財產上之損害，自屬有據。本院審酌原告為高職
    畢業、現已退休無業、已婚、育有三名子女、94年間薪資所
    得為零、名下登記有2間房屋、9筆土地；被告為高職畢業、
    現在自家設立的公司擔任經理、已婚、育有三名子女、94年
    間15筆租賃所得、2筆利息所得、1筆股利所得、4間房屋、3
    7筆土地等情，此業據兩造於警詢及本院分別陳明，並有兩
    造之稅務電子閘門財產所得調件明細表在卷可按。本院綜參
    上情，認原告此部份請求以10萬元為適當，逾此部分之請求
    為無理由，不予准許。
  3.綜上所述，原告所受之損害，合計為101,450元【計算式：1
    ,450 （元）＋100,000（元）＝101,450（元）】。從而，
    原告依據侵權行為損害賠償之法律關係，請求被告賠償101,
    450元，洵屬正當，應予准許；至原告請求之金額，逾上開
    應准許部分，即非正當，要難准許，應予駁回。
  (三)末按，民法第195條第1項後段固明定，名譽被侵害者，得請
    求回復名譽之適當處分，惟所謂回復名譽之適當處分，係指
    該處分在客觀上足以回復被害人名譽，且屬必要者而言。有
    關原告請求被告應在中華日報標題下方5公分×5公分處刊登
    如附件所示之道歉啟事，以為回復其名譽之方法乙節，本院
    審酌被告在原告家門外辱罵原告，並非於公眾場所為之，且
    被告已因此而經本院判決有罪確定，原告或一般人得從網路
    查悉本件始末，而本院復已判准上開金額之精神慰撫金，依
    前述情形，應認依上開金額已足回復原告之名譽，而無登報
    之必要，原告請求被告應在中華日報標題下方5公分×5公分
    處刊登如附件所示之道歉啟事部分，尚難認有理由，不予准
    許。
五、又本件為關於財產權之訴訟，所命給付之金額未逾50萬元之
    所為被告敗訴判決，依民事訴訟法第389條第1項第5款規定
    ，本院應依職權宣告假執行，並依同法第392條第2項規定，
    依職權宣告被告得以如主文第四項但書所示之金額為原告供
    擔保後，免為假執行。
六、按各當事人一部勝訴、一部敗訴者，其訴訟費用，由法院酌
    量情形，命兩造以比例分擔或命一造負擔，或命兩造各自負
    擔其支出之訴訟費用。法院為終局判決時，應依職權為訴訟
    費用之裁判。民事訴訟法第79條及第87條第1項分別定有明
    文。本件訴訟原告係於刑事程序程序中附帶提起民事訴訟，
    請求損害賠償，並未繳納裁判費用，嗣於訴訟中擴張請求之
    聲明而補繳裁判費1,000元，此外兩造均無其他訴訟費用之
    支出，故本件訴訟費用額確定為1,000元。又因本件係為原
    告部分勝訴，部分敗訴之判決，爰依兩造勝敗之比例，併於
    主文為訴訟費用額負擔之諭知。
七、據上論結，本件原告之訴為一部有理由、一部無理由，依民
    事訴訟法第79條、第87條第1項、第389條第1項第5款、第39
    2條第2項，判決如主文。
中　　華　　民　　國　　96　　年　　5 　　月　　31　　日
                    民事第二庭    法　官　張家瑛
以上正本，係照原本作成。
如對本判決上訴，須於判決送達後20日內向本院提出上訴狀。
中　　華　　民　　國　　96　　年　　5 　　月　　31　　日
                                  書記官　劉紀君
附件：
「道歉啟事：敝人於民國95年8月21日晚間8時50分許，擅自闖入
堂兄乙○○家中，並將堂兄毆傷，事後敝人深感懊悔，經反省後
，除獲堂兄原諒，在此公開向堂兄乙○○道歉。道歉人：甲○○
」
